【裁判字號】    97,交簡上,373
【裁判日期】    980227
【裁判案由】    公共危險
【裁判全文】
臺灣桃園地方法院刑事判決           97年度交簡上字第373號
上  訴  人
即  被  告  乙○○
上列上訴人因公共危險案件，不服本院刑事庭於民國97年11月24
日所為97年度桃交簡字第4435號第一審刑事簡易判決（聲請簡易
判決處刑案號：臺灣桃園地方法院檢察署97年度速偵字第5097號
），提起上訴，本院管轄之第二審合議庭判決如下：
    主  文
上訴駁回。
乙○○緩刑貳年，緩刑期間內應向公庫支付新臺幣伍萬元整。
    事實及理由
一、上訴意旨（略以）：伊因經濟不景氣，工作不順，家有2 年
    幼子女與高齡父母需扶養，另有銀行貸款，經濟壓力大，無
    法承受，因而喝酒駕車，且伊已與被害人甲○○達成民事和
    解，賠償機車修復費與醫療費，實無力負擔原審判決易科罰
    金之金額，請求從輕量刑等語。
二、訊據被告乙○○對於原審判決所認定不能安全駕駛動力交通
    工具而駕駛犯行坦承不諱，核與有證據能力之證人甲○○、
    洪慧君之證述相符，復有酒精測定紀錄表、酒後生理協調平
    衡檢測紀錄卡、刑法第185 條之3 測試觀察紀錄表、舉發違
    反道路交通管理事件通知單及道路交通事故現場圖、道路交
    通事故調查報告表(一)、(二)各1 份及現場相片6 幀附卷可憑。
    又按酒精對中樞神經系統具有麻醉作用，對人體之影響多與
    血液中所含酒精濃度成正比，依國外交通肇事統計結果，駕
    駛人飲酒後呼氣所含酒精濃度達每公升0.55毫克時，其肇事
    率為一般正常人之10倍，認已達不能安全駕車之標準乙節，
    另為法務部88年5 月18日（88）法檢字第001669號函敘明甚
    詳。是被告構成刑法第185 條之3 之不能安全駕駛動力交通
    工具而駕駛罪，堪以認定。本院審理結果，認為原審對被告
    論罪科刑之判決，認定事實及適用法律部分均無不當，應予
    維持，並引用第一審刑事簡易判決所載之事實、證據及理由
    （如附件）。
三、按法官於有罪判決中，究應如何量處罪刑，均為實體法賦予
    審理法官裁量之刑罰權事項，法官行使此項裁量權，自得依
    據個案情節，參諸刑法第57條所定各款犯罪情狀之規定，於
    該法定刑度範圍內，基於合義務性之裁量，量處被告罪刑。
    質言之，法官為此量刑之裁量權時，除不得逾越法定刑或法
    定要件外，尚應符合法規範之體系及目的，遵守一般有效之
    經驗及論理法則等法原則，亦即應兼顧裁量之外部及內部性
    ，如非顯然有裁量逾越或裁量濫用之違法情事，自不得任意
    指摘為違法，此亦為最高法院歷年多起判例所宣示之原則（
    參見最高法院80年台非字第473 號判例、75年台上字第703
    3 號判例、72年台上字第6696號判例、72年台上字第3647號
    判例等）。本院以為，量刑或緩刑宣告與否之裁量權，乃憲
    法所保障法官獨立審判之核心，法院行使此項裁量權，亦非
    得以任意或自由為之，仍應受一般法律原理原則之拘束，即
    仍須符合法律授權之目的、法律秩序之理念、國民法律感情
    及一般合法有效之慣例等規範，尤其應遵守比例原則及平等
    原則之意旨，否則即可能構成裁量濫用之違法（另參見最高
    法院86年度台上字第7655號判決）。亦即如非有裁量逾越或
    裁量濫用之明顯違法情事，自不得擅加指摘其違法或不當，
    即使上級法院對下級法院裁量權之審查，亦應同此標準，此
    不僅在保障法官不受任何制度外之不當干涉，更保障法官不
    受制度內的異質干涉，此方符憲法第80條所宣示獨立審判之
    真義。
四、經查原審判決已審酌被告明知酒精成分對人之意識、控制能
    力具有不良影響，超量飲酒後會導致對週遭事務之辨識及反
    應能力較平常狀況薄弱，竟仍不知謹慎，於飲酒後呼氣酒精
    濃度達每公升1.29毫克以上之酒醉情況下，猶駕車行駛於公
    眾往來之道路，並因而車禍肇事，顯然漠視自己及公眾生命
    財產安全，其行為實有不該，惟念及其犯後坦承犯行，堪認
    尚有悔意，且無前科紀錄，有臺灣高等法院被告前案紀錄表
    1 份附卷可查等一切情狀，於法定刑1 年以下有期徒刑、拘
    役或科罰金之範圍內，量處被告有期徒刑3 月，並諭知易科
    罰金之折算標準，且未宣告緩刑，尚符憲法比例原則及平等
    原則之要求，原審刑罰裁量權之行使並無違法不當之處，業
    如前述。從而，被告以原審量刑過重為由，提起上訴，為無
    理由，應予駁回。惟查被告並無前科，此有臺灣高等法院被
    告前案紀錄表1 份附卷足考，且其犯後業與被害人甲○○達
    成和解，有和解書可稽，公訴檢察官亦不反對宣告被告緩刑
    。是本案無論自一般或特別預防之刑罰考量目的，均認原審
    簡易判決所宣告之刑，以暫不執行為適當，爰併諭知緩刑2
    年，予被告自新之機會。又為使被告深切記取教訓，及為強
    化其法治之觀念，使其於緩刑期內能深知警惕，避免其再度
    犯罪，爰併依刑法第74條第2 項第4 款之規定，命被告乙○
    ○應於緩刑期間，向公庫支付5 萬元。若被告乙○○不履行
    此一負擔，且情節重大足認原宣告之緩刑難收其預期效果，
    而有執行刑罰之必要者，依現行刑法第75條之1 第1 項第4
    款之規定，得撤銷其緩刑宣告，併此敘明。
據上論斷，應依刑事訴訟法第455 條之1 第1 項、第3 項、第36
8 條、第373 條，刑法第74條第1 項第1 款、第2 項第4 款，判
決如主文。
本案經檢察官施昱廷到庭執行職務
中    華    民    國    98    年    2     月    27    日
                  刑事第六庭  審判長法  官  錢建榮
                                    法  官  呂美玲
                                    法  官  宣玉華
以上正本證明與原本無異。
不得上訴。
                                    書記官  陳育萱
中    華    民    國    98    年    3     月    3     日
附錄本案論罪科刑依據之法條：
中華民國刑法第185條之3
服用毒品、麻醉藥品、酒類或其他相類之物，不能安全駕駛動力
交通工具而駕駛者，處1 年以下有期徒刑、拘役或科或併科15萬
元以下罰金。


司法院資訊處製作；財團法人民間司法改革基金會備份。
